【裁判字號】    98,台上,7628
【裁判日期】    981217
【裁判案由】    違反毒品危害防制條例等罪
【裁判全文】
最高法院刑事判決            九十八年度台上字第七六二八號
上  訴  人  甲○○
選任辯護人  徐立信律師
上  訴  人  乙○○
上列上訴人等因違反毒品危害防制條例案件，不服台灣高等法院
中華民國九十八年七月二十二日第二審判決（九十八年度上訴字
第四五八號，起訴案號：台灣桃園地方法院檢察署九十六年度偵
字第二四八八號），提起上訴，本院判決如下：
    主  文
上訴駁回。
    理  由
按刑事訴訟法第三百七十七條規定，上訴於第三審法院，非以判
決違背法令為理由，不得為之。是提起第三審上訴，應以原判決
違背法令為理由，係屬法定要件。如果上訴理由書狀並未依據卷
內訴訟資料，具體指摘原判決不適用何種法則或如何適用不當，
或所指摘原判決違法情事，顯與法律規定得為第三審上訴理由之
違法情形，不相適合時，均應認其上訴為違背法律上之程式，予
以駁回。本件上訴人甲○○上訴意旨略謂：(一)、甲○○已否認行
動電話號碼「0000000000」係伊所持用，而該門號其
實為案外人蘇子喻所申請，已判刑確定之林隆俊亦供明係撥打開
頭為「０九一七」及「０九四０」之行動電話與甲○○聯絡，縱
然另上訴人乙○○在調查中曾言及：「鴨子（指甲○○）之電話
『0000000000』已停用」云云，僅能證明甲○○一度
持用該門號之行動電話，尚難證明案發之時，仍為甲○○所使用
。原判決逕認係甲○○所用，卻未說明此行動電話號碼如何為甲
○○所持用，非惟背離經驗法則、論理法則，亦有判決理由矛盾
、不備及證據調查職責未盡之違法。(二)、林隆俊既謂不認識甲○
○，復改稱拿機票、護照、台胞證與現金給伊的人是甲○○，顯
然前後不一；嗣又具狀急於將甲○○指為主謀毒品走私之人，圖
邀供出毒品來源得以減刑寬典之適用，益見難信；其實主謀者乃
綽號「少東」，原名張東柏之張世雄，原審不予深入查證，逕謂
不能因甲○○之單一供述，即認定張世雄涉案，自嫌率斷，亦違
經驗法則、論理法則。(三)、原審僅告知甲○○所涉為毒品走私之
幫助犯，最後卻以共同正犯論處，顯屬突襲性裁判，有害甲○○
之訴訟防禦權，踐行之訴訟程序並非適法。乙○○上訴意旨略稱
：(一)、林隆俊在其另案審理中，係供稱：「他（指乙○○）只是
叫我把東西帶回來而已」，「就是帶東西有錢賺」，並未指明乙
○○要伊運輸毒品；而林隆俊係於民國九十四年四月三十日出國
，五月五日返，計六天五夜，縱然乙○○要林隆俊攜帶六套衣褲
，並不違常情；林隆俊更供明在大陸地區廣州市中央酒店內，係
綽號「小六」之人將海洛因縫在壁毯裡，外包以浴巾，置入林隆
俊之行李箱內等語，豈能逕謂乙○○建議林隆俊攜帶衣物之目的
，即係在於掩飾毒品？林隆俊在本案審理中，雖翻稱：乙○○沒
有明說係海洛因，祇講到「號子」或「四號」之黑話，我可以理
解就是指海洛因等語，顯然反覆不一，難以採信。原判決未詳細
說明其取捨證據之理由，實有判決理由不備之違失。(二)、微論無
何積極證據可以證明乙○○明知要走私海洛因而參與，退一步言
，林隆俊既坦稱乙○○雖有利誘之意，然伊仍有「自己決定要或
不要的空間」，可見乙○○主觀上固可預見發生違法之事，但其
發生仍違背乙○○之本意，自應認為欠缺幫助犯罪之間接故意；
況所謂帶東西一節，該東西亦可能係「高單價之鑽石、古董或文
物，毒品或違禁品僅是被告乙○○心中臆測之選項之一」，依所
知所犯相較及罪疑唯輕原則，原判決竟擇最重之幫助運輸第一級
毒品罪相繩，而不採乙○○之辯解，採證認事顯非適法，並有判
決理由欠備之違誤云云。惟查：證據之取捨及其證明力之判斷與
事實之認定，俱屬事實審法院自由判斷裁量之職權，此項自由判
斷職權之行使，倘不違背客觀存在之經驗法則及論理法則，即無
違法可指，觀諸刑事訴訟法第一百五十五條第一項規定意旨甚明
，自難任憑己意，指摘為違法，而據為上訴第三審之適法理由。
且法院憑以認定犯罪事實之證據，並不悉以直接證據為限，即綜
合各種直接、間接證據，本於推理作用，為其認定犯罪事實之基
礎，並非法所不許。又供述證據雖前後稍有差異或矛盾，如其基
本事實之陳述尚無不同，事實審法院並非不得本於經驗法則，斟
酌其他情形，作合理之比較，定其取捨，非謂其中一有不符，即
應全部不予採信。本件原判決關於上訴人等部分，主要係依憑林
隆俊供稱：昔日同事宋志龍（業經原審依幫助運輸第一級毒品罪
及走私罪之想像競合犯，論以前罪，並適用刑法第五十九條，減
為處有期徒刑六年，未上訴第三審而先行確定）問伊是否要賺外
快，說從廣州帶毒品回台，一次約得酬新台幣（下同）二十萬元
，伊應允而轉介認識乙○○，伊將出國所需護照等文件、照片交
給乙○○，數日後，乙○○將護照、機票、現金交給伊，有談到
違法之事，並說黑話，伊理解所說帶「號子」，即係海洛因，甲
○○始終在場，尚安撫伊不要擔心過多，伊至廣州後，曾打電話
與甲○○，確認要找何人接頭，甲○○有給伊一個電話號碼，果
可憑以進一步接觸，再由綽號「小六」者將縫入壁毯之毒品藏置
伊之行李箱，返台入關時，經警發覺有異，當場撕開壁毯查獲海
洛因；宋志龍供述：係乙○○主動要求伊代覓朋友以走私毒品賺
取外快，代價二十萬元，恰林隆俊缺錢，伊乃介紹羅、林相識各
等語之證言；乙○○供承：伊友人甲○○綽號「鴨子」，要求伊
或覓人幫忙從大陸地區帶東西返台賺外快，代價約二十萬元，伊
乃透過宋志龍介紹而認識林隆俊，表明可能是毒品或違禁物，再
將之介紹給甲○○，並依甲○○所請，代向林隆俊收取出國需用
之護照及相片，轉交給甲○○，甲○○原說要給伊二萬元佣金，
然至今未拿得；甲○○坦承：友人問伊是否有人想賺錢，伊推測
當屬違法之事，又認為乙○○從事運輸業，人脈廣，乃央請乙○
○代覓無業卻急欲賺大錢之人，經乙○○介紹林隆俊，並拿林隆
俊之護照、台胞證及照片等文件，後來伊與綽號「阿貴」、「小
六」之友人將機票、護照等交給林隆俊各等語之部分自白；扣案
藏置壁毯內之白色粉末二包；該白粉驗出係第一級毒品海洛因，
純度百分之七十二點三二，合計淨重二一六九．五三公克（純質
淨重一五六九公克）之鑑定通知書；台北關稅局扣押貨物、運輸
工具收據及搜索筆錄；林隆俊之入出境紀錄查詢電腦資料；機票
及托運行李條；現場查獲照片；林隆俊在出境後，旋以0000
000000號行動電話，五度撥打甲○○持用之000000
0000號行動電話，入境後亦以上揭電話通聯之紀錄資料；參
諸無須具有特別技能，竟能一次獲取高達二十萬元之報酬等情況
證據資料，乃認定上訴人等有如原判決事實欄所載之犯行，因而
維持第一審適用較有利之行為時法，並依想像競合犯之例，從一
重論甲○○以共同運輸第一級毒品罪；論處乙○○幫助共同運輸
第一級毒品罪（均依刑法第五十九條犯情可憫為由予以減刑；乙
○○尚先依幫助犯之規定減輕其刑；甲○○處有期徒刑十四年；
乙○○處有期徒刑七年）之判決，駁回上訴人等之第二審上訴。
對於上訴人等僅承認輾轉透過宋志龍之介紹，認識林隆俊，再介
紹給「阿貴」一情，而皆矢口否認犯罪，甲○○所為純因「阿貴
」及「少東」說有份工作需要用人，伊始輾轉找人，縱有居中收
轉台胞證、護照，然餘事與伊無關，伊在其等見面洽談時，已先
行離開；乙○○所為祇是湊巧居中介紹認識相關諸人，並在不明
就裡情況下收取林隆俊之證件交給甲○○，實不知竟為走私毒品
各云云之辯解，如何咸屬飾卸之詞，不足採信，亦據卷內訴訟資
料詳加指駁、說明。所為之事實認定及得心證理由，俱有各證據
資料在案可稽，自形式上觀察，並不違背客觀存在之經驗法則或
論理法則。因係綜合各項直接、間接證據，本於推理作用而為合
理判斷（持用他人名義申辦之行動電話所在多有），事證難認欠
明；原判決且指出「少東」之真實姓名如何，亦於甲○○應負之
刑責不生影響；林隆俊早經另案判刑確定，其在本案審理中無論
如何供述，已無法再邀減刑寬典適用。經核並無不合。各上訴意
旨均置原判決已明白論斷之事項於不顧，就屬原審採證認事職權
之適法行使，任憑己意妄指為違法，且猶為單純之事實爭執，不
能認為合法之第三審上訴理由。依上說明，應認其等上訴皆違背
法律上之程式，予以駁回。
據上論結，應依刑事訴訟法第三百九十五條前段，判決如主文。
中    華    民    國  九十八  年   十二   月   十七   日
                      最高法院刑事第十庭
                          審判長法官  花  滿  堂
                                法官  黃  正  興
                                法官  陳  東  誥
                                法官  林  錦  芳
                                法官  洪  昌  宏
      本件正本證明與原本無異
                                      書  記  官
中    華    民    國  九十八  年   十二   月  二十一  日
                                                      K


司法院資訊處製作；財團法人民間司法改革基金會備份。
